【裁判字號】    97,聲繼,25
【裁判日期】    971107
【裁判案由】    聲明繼承
【裁判全文】
臺灣花蓮地方法院民事裁定              97年度聲繼字第25號
聲  請  人  甲○○
代  理  人  乙○○
上列聲請人聲明繼承被繼承人丙○○遺產事件，本院裁定如下：
    主  文
聲請駁回。
程序費用由聲請人負擔。
    理  由
一、本件聲請意旨略以：聲請人甲○○（女，西元1927年5月5日
    生，大陸地區公民身份號碼：000000000000000000）為大陸
    地區人民，係被繼承人丙○○（民國1年1月2 日生，身分證
    統一編號：Ｚ000000000號，生前住花蓮市○○路29號，歿於
    95年6月6日）之配偶，依民法第1138條規定為當然繼承人，
    對被繼承人之遺產有繼承權，爰依臺灣地區與大陸地區人民
    關係條例第66條規定聲明繼承丙○○之在臺遺產云云。
二、按大陸地區人民繼承臺灣地區人民之遺產，應於繼承開始起
    3 年內以書面向被繼承人住所地之法院為繼承之表示，臺灣
    地區與大陸地區人民關係條例第66條第1 項前段定有明文。
    故依臺灣地區與大陸地區人民關係條例第66條第1 項前段規
    定向法院聲明繼承者，限於被繼承人在大陸地區之繼承人。
    經查：本件聲請人主張其為被繼承人在大陸地區之配偶，固
    據聲請人提出中華人民共和國湖南省綏寧縣公證處（2008）
    綏証字第063 號公證書為證，並經財團法人海峽交流基金會
    認證，而得認為其形式為真正，然該公證書之內容是否符合
    事實，該基金會並無從得知，故法院仍得審認其內容是否真
    實。經本院依職權調閱行政院國軍退除役官兵輔導委員會花
    蓮榮譽國民之家故丙○○善後（遺產）繼承卷宗查核結果，
    丙○○曾於80年返回大陸探親一次，其親屬關係表上大陸親
    屬僅載有女、姪女、孫子之記載，在臺親屬則有姪子丁○○
    之記載，有花蓮榮譽國民之家單身榮民親屬關係表1 紙在卷
    可憑，按配偶關係乃屬至親，被繼承人既曾回大陸探親，茍
    被繼承人在大陸確有配偶，則其於填寫單身榮民親屬關係表
    陳報親屬時，衡情焉會漏載配偶資料，是被繼承人在大陸是
    否確有配偶甲○○，已值懷疑。另本院又依職權向國防部參
    謀本部人事參謀次長室查詢被繼承人兵籍資料內之親屬記載
    資料結果，丙○○之軍籍表家屬欄記載為父─道乾、母─于
    氏、妻─唐氏（55年註銷）、子─憲章，此有花蓮縣後備指
    揮部97年7月31日後花蓮動字第0970003094號函1件在卷可查
    ，是被繼承人之兵籍表雖有妻─唐氏之記載，但顯然在55年
    已經註銷。其中原委，經本院傳訊證人即丙○○在臺姪兒丁○○證稱：丙○○是伊堂叔，伊有聽丙○○提起其在大陸曾
    結婚，但後來妻子改嫁，伊在家庭聚會時未曾聽丙○○提起
    甲○○這個人，伊將丙○○骨灰送回大陸安葬時，也沒有自
    稱其妻甲○○之人出來安葬骨灰，伊有派人去大陸調查，這
    個聲請人不是真正甲○○，是冒牌的等語（見本院卷第65、
    66頁）明確，是依證人丁○○所證，被繼承人確曾娶妻，但
    該人嗣已改嫁他人，況本件聲請人亦非丙○○之前妻。綜上
    ，聲請人是否為被繼承人在大陸地區之配偶，甚有疑義，自
    難以聲請人所提出內容與花蓮縣後備指揮部所保存之兵籍表
    及行政院國軍退除役官兵輔導委員會花蓮榮民服務處所保存
    單身榮民親屬關係表不符之書證，即遽認聲請人為被繼承人
    之真正繼承人。從而，本件聲請人聲明繼承，於法未合，應
    予駁回。
三、依非訟事件法第21條第1項前段，裁定如主文。
中    華    民    國    97    年    11    月    7     日
                      家事法庭  法  官  吳韻馨
上列正本證明與原本無異。
如對本裁定不服，應於送達後10日內，向本院提出抗告狀（應抄
附繕本）。
中    華    民    國    97    年    11    月    12    日
                                書記官  陳賜福


司法院資訊處製作；財團法人民間司法改革基金會備份。
